【裁判字號】    99,台上,2024
【裁判日期】    991104
【裁判案由】    侵權行為損害賠償
【裁判全文】
最高法院民事判決            九十九年度台上字第二０二四號
上  訴  人  甲○○
            乙○○
            丁○○
            丙○○
共     同
訴訟代理人  林石猛律師
            張競文律師    
被 上訴 人  凱基證券股份有限公司
法定代理人  戊○○
訴訟代理人  蔡玉玲律師
            陳佩貞律師  
上列當事人間請求侵權行為損害賠償事件，上訴人對於中華民國
九十九年七月六日台灣高等法院高雄分院第二審判決（九十七年
度重上字第一０一號），提起上訴，本院判決如下：
    主  文
原判決除假執行部分外廢棄，發回台灣高等法院高雄分院。
    理  由
本件上訴人主張：被上訴人（原為訴外人台証綜合證券股份有限
公司，下稱台証證券公司，嗣於民國九十八年十二月十九日因合
併由被上訴人概括承受其權利義務）所雇用之業務專員即第一審
共同被告蔡淑貞於九十三年六月間為伊處理股票、基金及期貨交
易事宜時，利用職務之便，向伊佯稱台証證券公司有代銷台証期
貨經紀股份有限公司（下稱台証期貨公司）發行，可短期回贖之
保本型基金產品（下稱系爭基金），獲利率約百分之四至五，伊
不疑有他，乃同意購買，並依蔡淑貞指示，先後匯款至訴外人王
啟明在台新國際商業銀行所開設之保證金專戶，金額如原判決附
表所示。嗣伊於九十五年十二月間欲贖回上開基金，經台証證券
公司告知該公司未代銷該基金，始知受騙。被上訴人為蔡淑貞之
僱用人，就蔡淑貞因上開執行職務不法行為致伊所受損害，應負
連帶賠償責任等情。依民法第一百八十四條、第一百八十八條第
一項前段規定，求為命被上訴人與蔡淑貞連帶給付甲○○新台幣
（下同）六百萬元、乙○○五百萬元、丁○○八百五十萬元、丙
○○二百萬元，及均加計法定遲延利息之判決（上訴人請求蔡淑
貞給付部分，業受勝訴判決確定）。
被上訴人則以：蔡淑貞向上訴人謊稱代購系爭基金，純屬個人犯
罪行為，與執行職務無關。且上訴人係將購買基金之款項匯入蔡
淑貞或王啟明之期貨保證金專戶，其本人開設之期貨保證金專戶
並無該等交易紀錄，伊無從查核。況伊就蔡淑貞之選任監督，已
盡相當之注意，或縱使加以相當之注意，仍不免發生損害，依民
法第一百八十八條第一項但書規定，無庸負賠償責任。縱伊須負
賠償責任，因上訴人就損害之發生與有過失，亦應減輕或免除伊
之賠償責任等語，資為抗辯。
原審以：蔡淑貞自九十年六月十五日起，擔任台証證券公司之業
務專員，自承確有向上訴人佯稱台証證券公司有代銷系爭基金，
使上訴人誤信而同意購買屬實。雖台証期貨公司依法不能發行基
金，系爭基金事實上並不存在，且上訴人購買該基金之匯款，未
依台証證券公司代銷基金之標準流程，匯入基金申購帳戶，亦非
匯入上訴人所開設之台証期貨公司期貨保證金專戶，而係匯入蔡
淑貞或王啟明的期貨保證金專戶，但在外觀上既屬蔡淑貞代銷基
金之職務範圍，其顯係利用受託買賣業務之職務上機會，及執行
職務之處所，對上訴人施行詐騙，應認係執行職務之行為。惟查
蔡淑貞具有合格之證券及期貨營業員執照，任職前及任職期間信
用狀況正常，並無任何違規處分之記錄；且依蔡淑貞陳稱：基金
部分只會列印我個人名下所募集到各類基金的客戶金額，王啟明
及我帳戶下的往來交易情況可以從報表看出來，但從報表上無法
看出從事交易的金錢是何人匯入的；……上訴人直接匯款入王啟
明及我的帳戶，所以上訴人開的帳戶都沒有資金匯入、匯出的資
料，只有在我匯款入甲○○、丁○○的期貨帳戶時，公司才知道
這兩個帳戶有錢匯進去，但公司無法查知匯款人是誰等語；參以
客戶期貨保證金專戶係設在金融機構，台証證券公司原即無從列
印該保證金專戶之銀行對帳單交寄各交易人，亦無法經由體系內
之稽核程序查知上訴人曾匯款至蔡淑貞或王啟明之期貨保證金專
戶。足認被上訴人對於蔡淑貞之選任，及其任職期間之財務狀況
，已在權責範圍內，盡相當之注意義務。又上訴人均有在台証期
貨公司開設期貨保證金專戶，其購買系爭基金款項，自應匯入所
開設之帳號，然上訴人並未將如附表所示款項匯入其開設之本人
保證金帳戶，被上訴人無從得知其有匯款情事，自無法監管，上
訴人因此受有匯款之損害，與被上訴人之控管監督無因果關係。
則被上訴人就選任蔡淑貞及監督其職務之執行，已盡相當之注意
，且上訴人全然依蔡淑貞之指示而為匯款，被上訴人縱使加以相
當之注意，仍不免發生損害，依民法第一百八十八條第一項但書
規定，應認被上訴人無庸負賠償責任。綜上，上訴人依民法第一
百八十四條、第一百八十八條第一項前段規定，請求被上訴人給
付甲○○六百萬元、乙○○五百萬元、丁○○八百五十萬元、丙
○○二百萬元，及均加計遲延利息，洵非正當，不應准許等詞，
為其判斷之基礎。
按僱用人選任受僱人及監督其職務之執行，已盡相當之注意或縱
加以相當之注意而仍不免發生損害，依民法第一百八十八條第一
項但書規定，固無需與受僱人連帶負損害賠償責任。惟所謂已盡
相當之注意，係指僱用人於選任受僱人時，應衡量其將從事之職
務，擇能力、品德及性格適合者任用之，並於其任期期間，隨時
予以監督，俾預防受僱人執行職務發生不法侵害他人權利之情事
。查蔡淑貞任職台証證券公司受託買賣業務員，職務為接受客戶
證券、期貨委託買賣、代銷經核准之基金（見一審卷(二)第二六九
頁），其擔任之職務既係為客戶理財，須經手錢財，台証證券公
司於選任時，除應注意其是否具備專業之能力外，自須注意其品
德是否誠實廉潔，並於任用後，除監督其工作情形外，尚應觀察
其生活動態。蔡淑貞確有向上訴人佯稱台証證券公司有代銷系爭
基金，使上訴人誤信而同意購買，為原審認定之事實；蔡淑貞亦
自承當時有卡債、操作股票虧損問題等語（見一審卷(三)第五九、
六○頁）；證人即當時係蔡淑貞之主管尤昭明並證稱：「據我所
知……她（指蔡淑貞）有用自己跟王啟明的戶頭從事證券買賣交
易……就我所瞭解，她有投資損失時，我會私下關心她……」等
語（見一審卷(三)第八三頁）。則蔡淑貞有詐騙客戶之行為，任職
期間並發生卡債、操作股票虧損問題，依上開說明，能否仍謂台
証證券公司對其之選任監督已盡相當注意，尚非無疑。原審就此
未詳加研求，遽依前揭理由，認被上訴人免負僱用人之賠償責任
，不無可議。上訴論旨，指摘原判決違背法令，求予廢棄，非無
理由。
據上論結，本件上訴為有理由。依民事訴訟法第四百七十七條第
一項、第四百七十八條第二項，判決如主文。
中    華    民    國  九十九  年   十一   月    四    日
                      最高法院民事第五庭
                          審判長法官  劉  福  來  
                                法官  陳  國  禎  
                                法官  陳  重  瑜  
                                法官  吳  麗  女  
                                法官  李  慧  兒  
本件正本證明與原本無異
                                      書  記  官  
中    華    民    國  九十九  年   十一   月   十六   日
                                                     m

司法院資訊處製作；財團法人民間司法改革基金會備份。
